【裁判字號】    98,易緝,18
【裁判日期】    980331
【裁判案由】    詐欺
【裁判全文】
臺灣桃園地方法院刑事判決              98年度易緝字第18號
公  訴  人  臺灣桃園地方法院檢察署檢察官
被      告  甲○○
                    （
上列被告因詐欺案件，經檢察官提起公訴（97年度偵緝字第278
、419 、420 號），被告於準備程序就被訴事實為有罪之陳述，
本院合議庭裁定由受命法官獨任改依簡式審判程序審理，並判決
如下：
    主  文
甲○○幫助意圖為自己不法之所有，以詐術使人將本人之物交付
，處有期徒刑陸月，如易科罰金，以新臺幣壹仟元折算壹日；減
為有期徒刑月，如易科罰金，以新臺幣壹仟元折算壹日。
    事  實
一、甲○○於民國96年間，因真實姓名年籍不詳綽號「大明」（
    下稱大明）之成年男性友人，以每本帳戶新臺幣（下同）2,
    500 元為代價，向其借用金融機構帳戶存摺、提款卡及密碼
    ，甲○○雖可預見將金融機構帳戶提供予姓名年籍不詳之人
    使用，可能幫助不詳之犯罪集團從事財產犯罪行為，作為取
    得財物或財產上之利益之管道，竟基於縱使該人將其帳戶用
    以從事詐欺取財之財產犯罪行為，亦不違反其本意之幫助犯
    意，於96年4 月中旬，在桃園縣桃園市之虎頭山公園內，將
    其所申請之華南商業銀行南崁分行帳號000000000000號帳戶
    （下稱華南銀行帳戶）、臺灣中小企業銀行東桃園分行帳號
    00000000000 號帳戶（中小企銀帳戶）之存摺、提款卡及密
    碼，以每筆帳戶資料2,500 元之代價（共計5,000 元），同
    時交付予大明，而以此方式幫助大明及其等所屬之犯罪集團
    成員詐騙他人財物。嗣大明取得前開2 帳戶存摺、提款卡及
    密碼後，即與其所屬犯罪集團成員共同基於意圖為自己不法
    所有之犯意聯絡，於如附表各編號所示時間，以如附表各編
    號所示方式，致如附表各編號所示被害人陷於錯誤，詐得如
    附表各編號所示財物。嗣張家麟、陳盈絜、邱建順、李立婷
    、林倩如及莊宛蓉察覺有異，知悉遭人詐騙，始報警處理而
    循線查知上情。
二、案經桃園縣政府警察局龜山分局、大園分局報告臺灣桃園地
    方法院檢察署檢察官，暨臺北縣政府警察局永和分局報告臺
    灣板橋地方法院檢察署呈請臺灣高等法院檢察署檢察長令轉
    臺灣桃園地方法院檢察署檢察官偵查起訴。
    理  由
一、本件被告甲○○所犯係死刑、無期徒刑或最輕本刑為3 年以
    上有期徒刑或高等法院管轄第一審案件以外之罪，其於準備
    程序期日就被訴事實為有罪之陳述，經本院告知簡式審判程
    序之旨，並聽取公訴人及被告之意見後，經合議庭裁定由受
    命法官獨任進行簡式審判程序，是依刑事訴訟法第273 條之
    2 規定，本件之證據調查，不受同法第159 條第1 項、第16
    1 條之2 、第161 條之3 、第163 條之1 及第164 條至第17
    0 條規定之限制，合先敘明。
二、前揭犯罪事實，業據被告坦承不諱，且經證人即被害人張家
    麟、陳盈絜、邱建順、李立婷、林倩如及莊宛蓉於警詢中證
    述甚詳，復有華南銀行帳戶、中小企銀帳戶開戶資料、歷史
    交易明細及被害人匯款之自動櫃員機交易明細存卷供參，被
    告前揭犯嫌應堪認定。
三、核被告所為，係犯刑法第30條第1 項、第339 條第1 項之幫
    助詐欺取財罪。再被告以幫助之意思，參與構成要件以外之
    行為，為幫助犯，依刑法第30條第2 項規定，按正犯之刑減
    輕之。被告一次提供自己之上開2 金融機構帳戶予大明之行
    為，而幫助其等詐欺取財之用，客觀上僅有一次幫助行為，
    而主觀上係以幫助他人詐欺之意思參與犯罪構成要件以外之
    行為，而幫助正犯詐欺被害人嗣張家麟、陳盈絜、邱建順、
    李立婷、林倩如及莊宛蓉6 人之財物，侵害被害人6 人之個
    人財產法益，為一行為觸犯數罪名之想像競合犯，應依刑法
    第55條前段之規定，從一重處斷。爰審酌被告明知犯罪集團
    多利用人頭帳戶作為詐騙被害人匯款之工具，僅因貪圖私利
    ，竟任意將自己所申請之華南銀行帳戶、中小企銀帳戶之存
    摺、提款卡及密碼交付大明，且其所提供帳戶非惟幫助犯罪
    集團遂行詐欺取財目的，同時使犯罪集團得以隱匿其真實身
    分，減少遭查獲之風險，愈使其肆無忌憚，加深犯罪之猖獗
    ，對於社會治安有相對之危險性，且本件被告一次交付上開
    2 金融機構帳戶資料，並量及被害人之人數及受騙金額，被
    告犯後坦承犯行等一切情狀，量處如主文所示之刑，並諭知
    易科罰金之折算標準，以示儆懲。又查被告上開犯罪日期在
    96年4 月24日以前，合於中華民國96年罪犯減刑條例之規定
    ，應依該條例第2 條第1 項第3 款，減其宣告刑2 分之1 ，
    並依同條例第9 條併諭知易科罰金之折算標準。
據上論斷，應依刑事訴訟法第273 條之1 第1 項、第299 條第1
項前段，刑法第339 條第1 項、第30條第1 項前段、第2 項、第
55條前段、第41條第1 項前段，刑法施行法第1 條之1 第1 項、
第2 項前段，中華民國九十六年罪犯減刑條例第2 條第1 項第3
款、第7 條、第9條，判決如主文。
本案經檢察官徐文豪到庭執行職務
中    華    民    國    98    年    3     月    31    日
                  刑事第四庭    法  官  林宜靜
以上正本證明與原本無異。
如不服本判決應於收受判決後10日內向本院提出上訴書狀，並應
敘述具體理由。其未敘述上訴理由者，應於上訴期間屆滿後20日
內向本院補提理由書 (均須按他造當事人之人數附繕本)「 切勿
逕送上級法院」。
                                書記官  黃俊燁
中    華    民    國    98    年    3     月    31    日
附錄論罪科刑法條
中華民國刑法第339條（普通詐欺罪）
意圖為自己或第三人不法之所有，以詐術使人將本人或第三人之
物交付者，處5 年以下有期徒刑、拘役或科或併科1 千元以下罰
金。
以前項方法得財產上不法之利益或使第三人得之者，亦同。
前二項之未遂犯罰之。
中華民國刑法第30條（幫助犯及其處罰）
幫助他人實行犯罪行為者，為幫助犯。雖他人不知幫助之情者，
亦同。
幫助犯之處罰，得按正犯之刑減輕之。
附表
  ┌──┬───┬───────────────┬──────┬──────┐
  │編號│被害人│犯罪時間、詐騙方式            │詐騙財物    │金錢匯入帳戶│
  ├──┼───┼───────────────┼──────┼──────┤
  │(一)  │張家麟│於96年7 月14日下午2 時30分許，│2 萬9,979 元│華南銀行帳戶│
  │    │      │由該詐騙集團某真實姓名年籍不詳│及2 萬6,983 │            │
  │    │      │之女子以網路取得之電話聯絡張家│元（共計5 萬│            │
  │    │      │麟，佯稱：網路交友查驗身分，須│6,962 元）  │            │
  │    │      │依照指示至提款機操作云云，使張│            │            │
  │    │      │家麟陷於錯誤，依照指示操作，先│            │            │
  │    │      │後於同日下午3 時16分許及5 時40│            │            │
  │    │      │分許將金額轉入被告帳戶。      │            │            │
  ├──┼───┼───────────────┼──────┼──────┤
  │(二)  │陳盈絜│於96年7 月14日晚間8 時37分許，│9,982 元及  │華南銀行帳戶│
  │    │      │由該犯罪集團某真實姓名年籍不詳│1 萬7,545 元│            │
  │    │      │之人以電話聯絡陳盈絜，佯稱：陳│（共計2 萬  │            │
  │    │      │盈絜先前網路購物付款設定有誤，│7,527 元）  │            │
  │    │      │若不依照指示前往提款機操作，每│            │            │
  │    │      │月將自動扣款云云，使陳盈絜陷於│            │            │
  │    │      │錯誤，依照指示操作，先後於同日│            │            │
  │    │      │晚間8 時57分許及9 時14分許匯款│            │            │
  │    │      │至被告帳戶。                  │            │            │
  ├──┼───┼───────────────┼──────┼──────┤
  │(三)  │邱建順│於96年7 月16日凌晨1 時許，由該│2,007 元及1 │中小企銀帳戶│
  │    │      │犯罪集團某真實姓名年籍不詳之人│萬41元（共計│            │
  │    │      │以電話聯絡邱建順，佯稱：若要色│1 萬2,048 元│            │
  │    │      │情交易，須依指示至提款機操作云│）及存摺、提│            │
  │    │      │云，使邱建順陷於錯誤，依照指示│款卡        │            │
  │    │      │操作，先後於同日凌晨2 時11分許│            │            │
  │    │      │及3 時44分許匯款至被告帳戶，並│            │            │
  │    │      │交付存摺、提款卡。            │            │            │
  ├──┼───┼───────────────┼──────┼──────┤
  │(四)  │李立婷│於96年7 月16日晚間7 時48分許，│5,549元     │中小企銀帳戶│
  │    │      │由該犯罪集團某真實姓名年籍不詳│            │            │
  │    │      │之女子以電話聯絡李立婷，佯稱：│            │            │
  │    │      │李立婷先前購物要更正付款方式，│            │            │
  │    │      │須至提款機依指示操作云云，使李│            │            │
  │    │      │立婷陷於錯誤，依照指示操作，於│            │            │
  │    │      │同日晚間8 時14分匯款至被告帳戶│            │            │
  │    │      │。                            │            │            │
  ├──┼───┼───────────────┼──────┼──────┤
  │(五)  │林倩如│於96年7 月16日晚間9 時10分許，│1萬6,983元  │中小企銀帳戶│
  │    │      │由該犯罪集團真實姓名年籍不詳之│            │            │
  │    │      │人以電話聯絡林倩如，佯稱：林倩│            │            │
  │    │      │如先前網路購物轉帳設定有誤，每│            │            │
  │    │      │月將會自動扣款，須依指示操作云│            │            │
  │    │      │云，使林倩如陷於錯誤，依照指示│            │            │
  │    │      │操作，於同日晚間9 時28分許匯款│            │            │
  │    │      │至被告帳戶。                  │            │            │
  ├──┼───┼───────────────┼──────┼──────┤
  │(六)  │莊宛蓉│於96年7 月16日晚間10時許，由該│1萬2,982 元 │中小企銀帳戶│
  │    │      │犯罪集團真實姓名年籍不詳之人以│            │            │
  │    │      │電話聯絡莊宛蓉，佯稱：莊宛蓉先│            │            │
  │    │      │前網路購物設定有誤，每個月將會│            │            │
  │    │      │自動轉帳，須依指示操作云云，使│            │            │
  │    │      │莊宛蓉陷於錯誤，依指示操作，於│            │            │
  │    │      │同日晚間10時13分許匯款至被告帳│            │            │
  │    │      │戶。                          │            │            │
  └──┴───┴───────────────┴──────┴──────┘


司法院資訊處製作；財團法人民間司法改革基金會備份。
